【裁判字號】    99,聲,5182
【裁判日期】    991022
【裁判案由】    沒入保證金
【裁判全文】
臺灣板橋地方法院刑事裁定              99年度聲字第5182號
聲  請  人  臺灣板橋地方法院檢察署檢察官
具  保  人  乙○○
被      告  甲○○
上列聲請人因被告犯兒童及少年性交易防制條例案件，聲請沒入
保證金（99年執聲沒字第602 號），本院裁定如下：
    主  文
乙○○繳納之保證金新臺幣貳萬元沒入之。
    理  由
一、本件聲請人以：具保人乙○○因被告甲○○犯兒童及少年性
    交易防制條例案件，經依臺灣板橋地方法院檢察署檢察官指
    定之保證金額新臺幣（下同）2 萬元，由具保人出具現金保
    證後，將被告釋放停止羈押。茲因該被告逃匿【本院按：被
    告甲○○係於執行時逃匿，其執行案號為該署99年度執字第
    11633 號】，聲請將具保人原繳納上開保證金沒入（民國93
    年11月1 日刑保字第93004407號）等意旨前來。
二、按受死刑、徒刑或拘役之諭知，而未經羈押者，檢察官於執
    行時，應傳喚之，傳喚不到者，應行拘提；又具保之被告逃
    匿者，應命具保人繳納指定之保證金額，並沒入之。不繳納
    者，強制執行。保證金已繳納者，沒入之，刑事訴訟法第46
    9 條第1 項、第118 條第1 項、第121 條第1 項分別定有明
    文。又，沒入具保人繳納之保證金，應先通知具保人帶同或
    通知被告到案執行，且以被告於具保停止羈押後故意逃匿為
    要件（最高法院91年度台非字第159 號判決要旨足資參照）
    。故而，具保停止羈押之被告經依法傳拘未獲，而於為裁定
    沒入前，先行通知具保人限期命將被告送案，於無效果時，
    再為沒入之裁定，如此可確認具保人亦不知被告行蹤，將使
    具保人對於沒入保證金之裁定更加信服，此有司法院民國（
    下同）70年10月28日（）廳刑一字第1104號函可資參考。
    是以，應受執行之被告經合法傳喚、拘提，無正當理由拒不
    到案執行，且經合法通知具保人限期命通知或帶同被告到案
    執行，亦無效果時，即得據以認定被告確已逃匿，而依上揭
    規定沒入具保人繳納之保證金。
三、再按被告、自訴人、告訴人、附帶民事訴訟當事人、代理人
    、辯護人、輔佐人或被害人為接受文書之送達，應將其住所
    、居所或事務所向法院或檢察官陳明；前項之陳明，其效力
    及於同地之各級法院，刑事訴訟法第55條第1 項、第2 項分
    別定有明文，是依當事人陳報之居住處所送達文書，自屬於
    法有據。又送達文書，除本章有特別規定外，準用民事訴訟
    法之規定；送達於應受送達人之住居所、事務所或營業所行
    之；送達於住、居所、事務所或營業所不獲會晤應受送達人
    者，得將文書付與有辨別事理能力之同居人或受僱人；送達
    不能依前2 條規定為之者，得將文書寄存送達地之自治或警
    察機關，並作送達通知書2 份，1 份黏貼於應受送達人住居
    所、事務所、營業所或其就業處所門首，另1 份置於該送達
    處所信箱或其他適當位置，以為送達；寄存送達自寄存之日
    起，經10日發生效力，刑事訴訟法第62條、民事訴訟法第13
    6 條第1 項、第137 條、第138 條第1 項、第2 項亦均規定
    明確。是於法送達僅須符合對被告之住、居所、事務所、營
    業所之一處所為送達或補充送達或寄存送達之規定，即屬合
    法傳喚被告，而不以同時對被告之住、居所、事務所、營業
    所等處併為傳喚通知為必要自明。
四、經查：
(一)、本件被告甲○○因犯兒童及少年性交易防制條例案，經臺灣
    板橋地方法院檢察署檢察官以93年度偵字第17539 號偵辦，
    而於偵查中，為該署檢察官指定刑事保證金額2 萬元，由具
    保人乙○○出具現金保證後，將被告釋放，有該署93年11月
    1 日刑保字第93004407號刑事保證金收據影本1 件在卷可憑
    （參99年度執聲沒字第602 號卷【以下簡稱99執聲沒字602
    卷】第6 頁）。
(二)、又被告所犯上案，由該署檢察官以前稱之偵查案號向本院提
    起公訴（原審理案號：94年度少連訴字第19號），迭經第一
    審繫屬之本院與上訴審之臺灣高等法院、最高法院等歷審程
    序，嗣為臺灣高等法院於98年4 月1 日以98年度上更（一）
    字第19號判決處被告有期徒刑5 年6 月，併科罰金新臺幣9
    萬元，並為最高法院以99年8 月12日99年度台上字第5062號
    刑事判決駁回其上訴確定，有本院職權查悉各該刑事判決列
    印資料在卷可稽（參本院卷），並有聲請人提出被告之執行
    案件資料表1 件附卷為據（參99執聲沒字602 卷第15頁）；
    而於臺灣板橋地方法院檢察署以99年度執字第11633 號一案
    執行中，經該署檢察官依法踐行下列傳喚、拘提之程式，惟
    被告無正當理由，均未依時前往到署接受執行：
１、該署檢察官指定被告甲○○應於99年9 月14日上午10時期日
    前往臺灣板橋地方法院檢察署報到執行，並將前揭執行傳票
    向被告於該案偵審程序中陳明之設籍住所地即「臺北縣板橋
    市○○○路○ 段11巷5 號5 樓之2 」為郵務送達，惟未獲會
    晤應受送達之被告本人，前開處所亦無其他具有辨別事理能
    力得受領文書之同居人與受僱人，遂於99年8 月31日寄存至
    上址所在地之警察機關即臺北縣政府警察局板橋分局信義派
    出所為送達，經10日，99年9 月10日生合法送達效力。
２、前述執行傳票，並由該署檢察官依被告於該案偵審程序中另
    陳報其居住處所係「臺北縣板橋市○○路○ 段52巷16號5 樓
    」地址，以為送達，99年8 月30日送達上開處所時，雖未獲
    會晤應受送達之被告本人，惟已經同住前址且具辨別事理能
    力得受領文書之同居人即被告之妹蓋印收受而完成補充送達
    法定程式，同日即生合法送達效力。
３、如上各該傳喚通知之程式並生有合法送達效力一節，有聲請
    人提出臺灣板橋地方法院檢察署99年度執字第11633 號送達
    證書影本2 紙（分參99執聲沒字602 卷第9 、12頁）以及99
    年9 月30日查得被告之戶役政連結作業系統個人基本資料查
    詢表（參99執聲沒字602 卷第2 頁）均在卷可證。又，上述
    之執行傳票送達法定程式俱屬完備，而各於99年8 月30日、
    99年9 月10日分別生有合法送達效力，復徵諸被告陳報前開
    接受該案文書送達之住所地與居住處所，皆係在臺北縣板橋
    市域，衡以常情，被告並無顯未能於指定之99年9 月14日上
    午10時期日前往位在臺北縣土城市區之臺灣板橋地方法院檢
    察署報到接受執行之虞。惟被告甲○○經前揭合法傳喚，並
    未依時到署接受執行。
４、再，聲請人有向被告上揭陳報之住所地與居住處所等二址踐
    行拘提法定程式，亦未能拘獲，同據聲請人提出拘票暨拘提
    報告書影本共2 份（向被告之住所地依法拘提部分，參99執
    聲沒字602 卷第13至14頁；另向被告之居住處所依法拘提部
    分，則參99執聲沒字602 卷第10至11頁）附卷為憑。
５、復以，被告自具保人提出前述現金保證後並予釋放之93年11
    月1 日起，時至被告應遵期在99年9 月14日上午10時前往臺
    灣板橋地方法院檢察署到案執行，迄於本院99年10月20日查
    悉被告在監在押紀錄之時止，其間，被告均未有在監、在押
    情事，有卷附聲請人查得之刑案人犯在監所最新資料報表【
    被告】（參99執聲沒字602卷第3頁）可佐，核與本院99年10
    月20日查列其最近之臺灣高等法院在監在押全國紀錄表（參
    本院卷）所載情形相符。第者，本院亦職權查明被告應於臺
    灣板橋地方法院檢察署檢察官指定99年9 月14日上午10時到
    署接受執行之期日，其並無因事出境離台致無從遵期到案執
    行一情，有本院99年10月20日查列被告之入出境紀錄表在卷
    足考（參本院卷）。職此，聲請人向被告之住所地「臺北縣
    板橋市○○○路○ 段11巷5 號5 樓之2 」及其在該案偵審程
    序中並陳明之居住處所「臺北縣板橋市○○路○ 段52巷16號
    5 樓」等二址，為旨開執行報到之傳喚，復依法拘提，均無
    所獲，堪認被告甲○○已經該署檢察官為合法傳喚、拘提程
    式，惟其無正當理由，皆未遵期到案接受執行。
(三)、繼次，首開定於99年9 月14日上午10時期日應帶同被告甲○
    ○到案執行之通知，亦為聲請人向具保人乙○○於提出旨開
    刑事保證金額時陳報之居住地址即其住所地「臺北縣土城市
    ○○路○ 段1 號9 樓」以為送達，99年8 月30日送達前述處
    所時，雖未獲會晤應受送達之具保人本人，惟同日已經該址
    所在之受僱人即「巴黎廣場管理中心」人員簽收而生效等情
    節，有上開通知書及送達證書各1 紙（參99執聲沒字602 卷
    第7 至8 頁）、具保人之戶役政連結作業系統個人基本資料
    查詢表1 件（參99執聲沒字602 卷第4 頁）均附卷可憑。況
    且，具保人乙○○於收悉如上通知後，迄至99年9 月14日應
    帶同或通知被告甲○○到案執行之時日止，均未有在監、在
    押之情形，亦未有因出境離台致不及帶同被告前往報到執行
    等事由，此參卷附聲請人提出99年10月1 日查列之刑案人犯
    在監所最新資料報表【具保人】（參99執聲沒字602 卷第5
    頁）、本院99年10月20日查得具保人之入出境紀錄表（參本
    院卷）均足析明。然而，具保人乙○○仍未遵期帶同或通知
    被告到案執行。
(四)、末查，被告甲○○迄至本院99年10月20日查明其有無在監、
    在押之情形時，仍屬逃匿中尚未到案執行之事實，已經本院
    核悉無誤，此有前述被告在監在押全國紀錄表在卷可考。綜
    據前論，被告甲○○顯已逃匿，自應依首開規定，將具保人
    乙○○原繳納旨揭保證金2 萬元沒入。
據上論斷，應依刑事訴訟法第118 條、第121 條第1 項，裁定如
主文。
中    華    民    國    99    年    10    月    22    日
                        刑事第2 庭法  官  黎錦福
上列正本證明與原本無異。
如不服本裁定，應於裁定送達後5 日內敘明抗告理由，向本院提
出抗告狀。
                                  書記官  蔡麗春
中    華    民    國    99    年    10    月    22    日

司法院資訊處製作；財團法人民間司法改革基金會備份。
